【裁判字號】    89,交附民,17
【裁判日期】    900427
【裁判案由】    請求損害賠償
【裁判全文】
臺灣澎湖地方法院刑事附帶民事訴訟判決            八十九年度交附民字第一七號
    原      告  乙○○
    訴訟代理人  陳麗芬
    被      告  甲○○
右列被告因八十九年交易字第一九號公共危險等案件，經原告提起附帶民事訴訟，本
院判決如左：
    主  文
被告應給付原告新台幣壹拾萬元，及自民國八十九年十二月十五日起至清償日止，按
週年利率百分之五計算之利息。
前項判決，於原告以新台幣參萬元為被告供擔保後，得假執行。
原告其餘之訴及假執行之聲請均駁回。
    事  實
甲、原告方面：
壹、聲明：
一、被告應給付原告新台幣（下同）三十一萬三千五百四十三元，及自起訴狀繕本送
    達被告翌日起至清償日止，按週年利率百分之五計算之利息。
二、願供擔保請准宣告假執行。
貳、陳述：
一、被告於民國八十九年七月六日下午七時許，酒後呼氣酒精濃度每公升零點四六毫
    克，違反道路交通安全規則第一百十四第二款規定，而駕駛車號ＰＸ─二六七七
    號自用小客車，行經澎湖縣馬公市○○路二七號前，疏未注意，擦撞同向行走路
    邊之原告，致原告受有尾骨骨折等傷害，自應負民法第一百八十四條之侵權行為
    責任。
二、原告求償之金額如下：
（一）原告支出之醫療費用一萬三千五百四十三元，雖經全民健保給付，仍應如數由
      被告賠償。
（二）原告受有第一、二腰椎突骨折及尾骨骨折，整個尾椎斷裂，引起下背疼痛不已
      ，無法久躺、久站，精神上苦不堪言，需至台灣醫療，住院七天無法長時間臥
      床而經常走動，後續仍需治療、復健，對於個人、家庭起居生活造成極大影響
      ，因此請求精神上慰撫金三十萬元。
參、證據：提出車禍鑑定意見書、診斷證明書、醫療費用收據各一紙為證。
乙、被告方面：
壹、聲明：原告之訴駁回。
貳、陳述：
一、原告所受之傷害與被告當日駕車之行為，並無關聯。
二、原告之醫療費用已由全民健康保險給付完畢，原告不能再行請求。
三、原告名義上雖住院七天，但經常不在院內，被告曾去探望八次，在醫院尋找後只
    有遇到過一次，所以有關慰撫金之請求顯不合理。
      理  由
一、原告主張：被告於八十九年七月六日下午七時許，酒後駕車在澎湖縣馬公市○○
    路二十七號前，過失撞傷原告，致原告受有尾骨骨折之傷害，精神上痛苦不堪，
    自應負民法第一百八十四條之侵權行為責任，因而請求醫療費用一萬三千五百四
    十三元、慰撫金三十萬元、遲延利息等語。被告則以：原告所受之傷害與被告當
    日駕車之行為，並無關聯，且醫療費用已由保險給付完畢，原告不能再行請求，
    而原告名義上雖住院七天，但經常不在院內，所以原告有關慰撫金之請求，顯不
    合理等語，作為抗辯。
二、按附帶民事訴訟之判決，應以刑事訴訟判決所認定之事實為據，刑事訴訟法第五
    百條前段定有明文。查被告酒後駕駛自小客車行經人車聚集處，應注意車前狀況
    而未注意，違反道路交通安全規則第九十四條第三項、第一百十四條第二款規定
    ，因而肇事致原告受傷之事實，業據本院八十九年度交易字第一九號被告所涉公
    共危險案件判決認定在案。因此，本件民事求償部分，自應以此為判斷之基礎。
三、又按違反保護他人之法律者，推定其有過失，且汽車在使用中加損害於他人者，
    駕駛人應賠償因此所生之損害，如侵害他人身體健康者，應就他人之財產上及非
    財產上損害負賠償責任，此觀諸民法第一百八十四條、第一百九十一條之二、第
    一百九十三條、第一百九十五條第一項規定即明。準此，根據前述刑事判決認定
    被告酒後欠缺注意駕車肇事之事實，原告依侵權行為法律規定訴請被告賠償，即
    屬有據。茲就原告所受損害數額審酌如下：
（一）原告因本次車禍受傷支出醫療費用一萬三千五百四十三元，業經全民健康保險
      支付完畢之事實，為兩造所共認。依據全民健康保險法第八十二條所定：保險
      對象因汽車交通事故，經本保險提供醫療給付者，本保險之保險人，得代位取
      得求償權利之規定，原告自不能就此並未實際發生之金錢損害向被告求償。
（二）原告主張車禍受傷精神痛苦之事實，固據提出診斷證明書、醫療費用收據各一
      紙為證，並經刑事判決認定在案，而堪信為真正。惟參酌診斷證明書所載原告
      傷害屬腰椎橫突骨折、尾骨骨折，並未開刀，原告亦自承住院七日期間並未經
      常臥床等情形，足認被告所受精神上痛苦為身體上之疼痛及行動上之限制，但
      原告並未完全喪失行動或生活自理能力，本院並考量原告為中年人，此種傷害
      痊癒日期難免較久，且正常家庭生活步調當然受到影響，及兩造身分、職業等
      情形，認為被告應以十五萬元，賠償原告上述精神上之痛苦。
四、再按損害之發生或擴大，被害人與有過失者，法院得減輕賠償金額，民法第二百
    十七條第一項定有明文。經審酌刑事判決認定之事實，原告行走車道邊線未注意
    後方行車動態一節，亦屬本件車禍肇事之部分原因，故考量兩造過失情節與損害
    發生及擴大之關聯性，酌定被告得減輕賠償金額三分之一。而綜上所述，被告本
    應賠償原告十五萬元，但據此規定減少賠償金額三分之一後，被告尚應賠償原告
    十萬元。從而，原告依據侵權行為法則，訴請被告給付十萬元，及自起訴狀繕本
    送達翌日（即八十九年十二月十五日）起至清償日止，按週年利率百分之五計算
    之法定遲延利息部分，核無不合，應予准許。逾此部分之請求，即無理由，應予
    駁回。
五、原告陳明願供擔保，聲請宣告假執行，經核其勝訴部份，合於法律之規定，爰酌
    定相當之擔保金額宣告之；其餘假執行之聲請，因訴之駁回而失所依附，不予准
    許。
六、結論：本件原告之訴，為一部有理由，一部無理由，依刑事訴訟法第五百零二條
    、第四百九十一條第十款，民事訴訟法第三百九十條第二項，判決如主文。
中      華      民      國      九十      年      四    月    二十七    日
                                臺 灣 澎 湖 地 方 法 院 刑 事 庭
                                      法      官  陳    介    安
右正本證明與原本無異。
對於本判決如有不服，應於送達後十日內，向本院提出上訴狀，但非對刑事訴訟之判
決有上訴時，不得上訴（須附繕本）。
中      華      民      國      九十      年      四    月     三十     日
                                      書  記  官  劉    竹    苞


司法院資訊處製作；財團法人民間司法改革基金會備份。
